臺灣高等法院臺中分院刑事判決　　　　　　　九十一年度上更(一)字第一九三號
　　上　訴　人
　　即　自訴人　乙○○
　　被　　　告　甲○○
右上訴人，因被告誣告案件，不服臺灣臺中地方法院中華民國八十八年八月二十六日
第一審判決（八十八年度自字第六四八號），提起上訴，經本院判決後，由最高法院
發回審理，本院判決如左：
    主      文
上訴駁回。
    理      由
一、自訴意旨略以：自訴人乙○○自民國（下同）七十六年間起，擔任台中市南區福
    平里社區發展協會理事長，負責管理該社區之活動等相關業務，八十二年四月間
    ，臺灣省八十二年度社區民俗育樂活動觀摩會於台南舉行，台中市政府責由福平
    社區派代表參加，由市府補助活動款新台幣（下同）六萬元。同年六月間，福平
    社區發展協會與四育國中，合辦社區童子軍露營活動及社區青少年青春不要留毒
    活動，由台中市政府補助八萬元。上開二筆補助款項係經由福平社區發展協會向
    台中市政府請領，自訴人並已分別轉交予經辦活動之如玲舞苑負責人蕭如玲及四
    育國中事務股長何宇霖，業據該二人於臺中市調查站訊問時，結證屬實。詎被告
    甲○○因與自訴人競選台中市福平里里長，滋生選舉恩怨，明知自訴人經辦過前
    開二項活動，且經費均已依法轉發，竟意圖使自訴人受刑事處分，於八十五年十
    月間向法務部調查局台中市調查站，誣指自訴人侵占前揭二筆補助款，被告前揭
    誣指，業經台中市調查站調查明確認確屬虛偽，而還自訴人清白，因認被告所為
    ，顯已構成刑法第一百六十九條第一項之誣告罪嫌云云。
二、按犯罪事實應依證據認定之，無證據不得推定其犯罪事實，為刑事訴訟法第一百
    五十四條所明文規定。次按，誣告罪之成立，以告訴人所訴被訴人之事實必須完
    全出於虛構為要件，若有出於誤會或懷疑有此事實而為申告，以致不能證明其所
    述之事實為真實，縱被訴人不負刑責，而告訴人本缺乏誣告之故意，亦難成立誣
    告罪（參照最高法院四十四年台上字第八九二號判例意旨）。訊據被告甲○○，
    堅決否認有上開自訴人所指稱之誣告犯行，並先後於原審及本院辯稱：其並未向
    法務部調查局台中市調查站檢舉自訴人侵占前揭二筆補助款，其所檢舉之部分係
    指停車場自動拆除獎勵金十九萬一千五百九十一元，及福平里積水處理補助款五
    十三萬元，先後遭自訴人侵占等部分案情等語。本院經查：
(一)自訴人指稱被告涉有上開誣告罪嫌，無非以法務部調查局臺中市調查站八十五年
    十一月二十日（八五）中廉八二七號函文所示：「一、(四)八十二年間，與四育
    國中合辦社區童子軍宿營活動及社區青少年青春不要留毒活動，侵占補助款八萬
    元。(六)侵占臺灣省八十二年度社區民俗育樂活動觀摩會市府補助款六萬元」，
    此有自訴狀所附證五之上開函文，資為論據，惟上開函文之四、檢送之資料，多
    達十項，是該臺中市調查站函送之依憑，是否全係被告之指稱，已非無疑。而被
    告於八十五年七月八日前往臺中市調查站告發，及於八十五年九月二十四日具狀
    向臺灣臺中地方法院檢察署告發自訴人之內容，主要係指自訴人乙○○侵占台中
    市政府所撥發之建物自動拆除獎勵金十九萬餘元、教育廳所補助之一百五十萬元
    未入帳、活動中心賠償款五十三萬元等部分，並未包含自訴人所指述之前揭二筆
    補助款部分之情事，有臺灣臺中地方法院檢察署八十五年偵字第二二二八七號偵
    查卷所附偵查筆錄，及八十五年偵字第一八一八九號偵查卷內告發狀、訊問筆錄
    在卷可稽，顯見被告上開所辯，尚非無憑，是自訴人指稱被告確有向台中市調查
    站告發其侵占前揭六萬元、八萬元之二筆補助款云云，是否有據，實有可疑。
(二)原審判決被告無罪後，自訴人提起上訴，並無任何證據之提出，經本院前審向臺
    中市調查站函調被告甲○○是否於八十三年間至八十五年間，向該站檢舉自訴人
    其他貪污案件所製作之相關筆錄，該站函覆本院略以：乙○○涉嫌貪污確係民眾
    檢舉，惟依獎勵保護檢舉貪污瀆職辦法第八條之規定，檢舉資料應嚴予保密，此
    有該站八十九年一月七日（八九）中廉字第○○二○號函文在卷可稽（參見本院
    前審卷三十頁）。又本院更審時再函調該資料，經該站提供八十三年十二月十九
    日之調查筆錄，依上開辦法修正後之第十條規定，應予保密另行保存，惟經本院
    調取後核對之結果，可見該調查筆錄所載內容，亦未包含上開自訴人所指稱之六
    萬元、八萬元補助款部分，此有該站九十一年十月七日中廉字第０九一六０三一
    ０六三０號函文可憑（由本院另行封存附卷），益見被告上開抗辯，信而有徵，
    自堪採信，是自訴人上開所指稱之告發，顯乏任何證據可支持，難以採取。
(三)又被告甲○○所告發自訴人侵占停車場自動拆除獎勵金十九萬餘元、教育廳補助
    興建簡易運動場經費一百五十萬元及活動中心建商賠償款五十三萬元部分，業經
    檢察官提起公訴後，由本院先後以八十八年上更(一)字第一○三號、九十年上更
    (二)字第四一四號，判決自訴人乙○○有罪，經自訴人提起第三審上訴在案，有
    本院上開刑事判決二份在卷可稽，經本院比對該案判決認定之事實，亦與自訴人
    上開指稱內容，完全不同，益證被告於該案件中之上開告發，尚無誣告之犯行，
    至為顯明。再者，本院更審時，再函請臺中市調查站提供自訴人上開指稱 (八五
    ) 中廉八二七號函文所留存之相關筆錄，經該站函送後（參見本院更審卷四六至
    一一三頁），由本院加以核對乙○○林萬生何宇霖蕭如玲甲○○等人之筆錄，亦
    乏被告有檢舉自訴人上開所指稱之內容，顯見臺中市調查站如何調查自訴人上開
    六萬元、八萬元案情，全係該站偵辦之業務使然，絲毫難認與被告有何關連，則
    自訴人上開指稱，自難採信，是原審以查無被告有自訴人所指訴之誣告情事，而
    為被告無罪之判決，經核自無不合。
三、自訴人提起上訴，於本院前審及更審時，並無補強證據提出，而經本院調查後，
    亦無從證明被告有上開不實檢舉之情事，是自訴人上訴意旨猶謂被告有誣告其侵
    占前揭二筆補助款云云，指摘原判決不當，非可採取，其上訴為無理由，自應予
    駁回。
據上論結，應依刑事訴訟法第三百六十八條，判決如主文。
中      華      民      國      九十一  年      十一    月      十九    日
                                臺灣高等法院臺中分院刑事第二庭
                                      審判長法  官  羅  禮  政
                                            法  官　陳　欣　安
                                            法　官  蔡　聰　明
右正本證明與原本無異。
自訴人得上訴。
被告不得上訴。
如不服本判決應於收受送達後十日內向本院提出上訴書狀，其未敘述上訴之理由者並
得於提起上訴後十日內向本院補提理由書（均須按他造當事人之人數附繕本）。
                                            書記官　郭  振　祥
中      華      民      國      九十一  年      十一    月      二十    日
                                                                        Ａ
